【裁判字號】    97,家聲,210
【裁判日期】    970708
【裁判案由】    請求遺產管理人報酬
【裁判全文】
臺灣板橋地方法院民事裁定             97年度家聲字第210號
聲  請  人  財政部國有財產局台灣北區辦事處
          （即被繼承人劉寬明之遺產管理人）
法定代理人  乙○○
上列聲請人因擔任被繼承人甲○○之遺產管理人聲請酌定報酬，
本院裁定如下：
    主      文
聲請人得請求代為管理被繼承人甲○○遺產之報酬及管理費用確
定為新台幣1萬9,962元。
聲請程序費用由被繼承人甲○○之遺產負擔。
    理      由
一、本件聲請意旨略以：
（一）被繼承人甲○○之遺產，經鈞院以94年度繼字第1743號民
      事裁定選任聲請人為被繼承人甲○○之遺產管理人，依民
      法第1183條規定，遺產管理人得請求報酬，其數額由親屬
      會議按其勞力及其與被繼承人之關係酌定之。惟本案並無
      親屬會議可資酌定報酬數額，爰依民法第1132條第2項及
      財政部訂頒「代管無人承認繼承遺產作業要點」第14點第
      3 款規定，聲請法院酌定，並請優先分配，其請求標準不
      得低於孳息收入部分10分之3及遺產現值百分之1。
（二）聲請人於就任遺產管理人迄今僅接管被繼承人甲○○所遺
      之臺北縣板橋市○○段658地號暨同段373建號房地等。遺
      產總值共計共計165萬6,211元，故管理報酬依上開要點規
      定按遺產總值百分之1計算為1萬6,562元，另聲請人於管
      理本案遺產期間共墊付3,400元，是聲請人代管期間之管
      理費用為1萬9,962元等語。
二、按遺產管理人得請求報酬，其數額由親屬會議按其勞力及其
    與被繼承人之關係酌定之；被繼承人無親屬會議可資酌定報
    酬數額，遺產管理職務終結前，應依民法第1183條規定，聲
    請法院酌定報酬，其請求標準不得低於孳息收入部分10分之
    3及遺產現值百分之1，財政部訂頒之「代管無人承認繼承遺
    產作業要點」第14點第3項定有明文。經查：
（一）聲請人主張其前經本院以94年度繼字第1743號民事裁定選
      任其為被繼承人甲○○之遺產管理人等情，有聲請人提出
      之本院上開民事裁定影本1件為證。
（二）聲請人於就任遺產管理人迄今僅接管被繼承人甲○○所遺
      之臺北縣板橋市○○段658地號暨同段373建號房地。遺產
      總值共計共計165萬6,211元，故管理報酬依上開要點規定
      按遺產總值百分之1計算為1萬6,562元，另聲請人於管理
      本案遺產期間共墊付3,400元等情，有聲請人提出之被繼
      承人「甲○○」遺產管理費用計算表1件、墊付費用單據
      影本4件在卷足憑。
（三）綜上，本件被繼承人甲○○無親屬會議可資酌定報酬數額
      ，為此聲請人依民法第1183條之規定，按上開財政部訂頒
      「代管無人承認繼承遺產作業要點」之標準，依被繼承人
      遺產現值百分之1 計算請求代管遺產之報酬為1 萬6,562
      元以及聲請人於管理本案遺產期間共墊付3,400 元，合計
      聲請人代管期間之報酬及管理費用為1 萬9,962 元，是依
      上開規定標準及事證，因認聲請人所為上開請求報酬及管
      理數額尚屬適當，經核尚無不合，應予准許。
三、依非訟事件法第21條第2項、民事訴訟法第78條、第95條，
    裁定如主文。
中    華    民    國    97    年    7     月    8     日
                  家事法庭  法  官  黃惠瑛
以上正本證明與原本無異。
如不服本裁定應於送達後10日內向本院提出抗告狀。
中    華    民    國    97    年    7    月     8     日
                            書記官  王苑琦


司法院資訊處製作；財團法人民間司法改革基金會備份。
